臺灣基隆地方法院刑事判決
  111年度訴字第244號
公  訴  人  臺灣基隆地方檢察署檢察官
被      告  華佳珍


選任辯護人  劉嘉宏律師（法律扶助律師）
上列被告因公共危險案件，經檢察官提起公訴（111年度偵字第2
538號），被告於準備程序中就被訴事實為有罪之陳述，經本院
合議庭裁定由受命法官獨任行簡式審判程序，判決如下：
    主  文
華佳珍犯放火燒燬現供人使用之住宅未遂罪，累犯，處有期徒刑
參年陸月。
    事實及理由
一、本件犯罪事實及證據，除增列被告華佳珍於本院準備程序及
    審理時之自白為證據外，餘均引用如附件檢察官起訴書之記
    載。
二、論罪科刑：
  ㈠按放火行為原含有毀損性質，而放火燒燬現供人使用之住宅
    罪，自係指供人居住房屋之整體而言，應包括墻垣及該住宅
    內所有設備、傢俱、日常生活上之一切用品，故一個放火行
    為，若同時燒燬住宅與該住宅內所有其他物品，無論該其他
    物品為他人或自己所有，與同時燒燬數犯罪客體者之情形不
    同，均不另成立刑法第175條第1項或第2項放火燒燬住宅以
    外他人或自己所有物罪或同法第354條毀損罪（最高法院79
    年台上字第1471號判例意旨參照）。再刑法第173條第1項所
    謂放火燒燬現供人使用之住宅，所稱之「燒燬」，係指燃燒
    毀損之義，亦即標的物已因燃燒結果喪失其效用而言，必須
    房屋構成之重要部分（諸如樑、柱及支撐壁等）已燒燬，如
    僅房屋內之傢俱、物件、裝潢燒燬，房屋本身尚未達喪失其
    效用之程度，則屬未遂（最高法院87年度台上字第1719號、
    79年度台上字第2656號、第2747號判決意旨參照）。查被告
    明知其放火地點係告訴人范朝勝之住處，屬現供人使用之住
    宅，惟仍在該處引燃火勢，自已著手實行放火燒燬現供人使
    用住宅之犯行，幸因火勢自行熄滅，僅致該屋大門底部燻黑
    ，是上開住宅之重要構成部分未因此燒燬致喪失效用，揆諸
    前揭說明，被告放火燒燬現供人使用住宅之行為，尚屬未遂
    。故核被告所為，係犯刑法第173條第3項、第1項之放火燒
    燬現供人使用之住宅未遂罪。
  ㈡被告前因施用毒品案件，經臺灣士林地方法院以106年度士簡
    字第734號判決判處有期徒刑3月確定，於民國107年4月23日
    易科罰金執行完畢等情，有臺灣高等法院被告前案紀錄表在
    卷可按。其於受有期徒刑之執行完畢後，5年以內故意再犯
    本件有期徒刑以上之罪，構成刑法第47條第1項所定之累犯
    。另按司法院釋字第775號解釋，依解釋文及理由之意旨，
    係指構成累犯者，不分情節，一律加重最低本刑，於不符合
    刑法第59條所定要件之情形下，致生行為人所受之刑罰超過
    其所應負擔罪責之個案，不符罪刑相當原則、比例原則，於
    此範圍內，在修正前，為避免發生上述罪刑不相當之情形，
    法院就該個案應裁量是否加重最低本刑。而經本院綜合斟酌
    被告構成累犯前案紀錄（下稱前案）之罪質種類與本案非屬
    同一，且前案罪名並非重罪，犯罪次數僅有1次，又係以易
    科罰金之態樣執行完畢，徒刑執行完畢之時期距本案犯罪時
    間亦有相當時日等節，尚難逕認被告之刑罰反應力薄弱，而
    需再延長其最低法定矯正期間。故被告本案所犯之罪，無依
    刑法第47條第1項規定加重最低本刑之必要，附此敘明。
  ㈢被告雖已著手於放火行為之實行，惟尚未生住宅已喪失其效
    用之結果，本件犯行僅止於未遂階段，爰依刑法第25條第2
    項規定，按既遂犯之刑度減輕其刑。
  ㈣爰以行為人之責任為基礎，審酌被告僅因細故對告訴人心生
    不滿，即率爾於凌晨時分、他人猝不及防之際，放火燒燬現
    供人使用之告訴人房屋，其行為最終雖僅致該房屋之大門之
    底部燻黑，然衡其所為，對社區安寧、社會治安已造成嚴重
    影響，殊無可取，惟斟酌本案火勢係自行熄滅，幸未造成火
    勢延燒，並考量其素行、犯罪之動機、目的、手段，另參酌
    其智識程度、生活狀況（見偵卷第7頁、第41頁、第87頁，
    本院卷第55頁），再衡酌其犯後坦承犯行，雖未與告訴人達
    成和解，然堪認犯後態度尚非惡劣等一切情狀，量處如主文
    所示之刑，以資懲儆。
三、被告本件犯罪所用之酒精及打火機未據扣案，且無證據證明
    仍屬存在而未滅失，倘予沒收、追徵，非但可能造成執行上
    之困難，且對預防或遏止犯罪之助益甚微，足認欠缺刑法上
    之重要性，為符合比例原則，兼顧訴訟經濟，爰依刑法第38
    條之2第2項規定不予宣告沒收、追徵，併此敘明。
據上論斷，應依刑事訴訟法第273條之1第1項、第284條之1、第2
99條第1項前段、第310條之2、第454條第2項，判決如主文。
本案經檢察官陳筱蓉提起公訴，檢察官林明志到庭執行職務。
中　　華　　民　　國　　111 　年　　9 　　月　　1 　　日
                  刑事第四庭  法  官    謝昀芳
以上正本證明與原本無異。
如不服本判決，應於收受判決後20日內向本院提出上訴書狀，並
應敘述具體理由。其未敘述上訴理由者，應於上訴期間屆滿後20
日內向本院補提理由書（均須按他造當事人之人數附繕本）。「
切勿逕送上級法院」。
中　　華　　民　　國　　111 　年　　9 　　月　　1 　　日
                              書記官    陳維仁
附錄本案論罪科刑法條：
刑法第173條
放火燒燬現供人使用之住宅或現有人所在之建築物、礦坑、火車
、電車或其他供水、陸、空公眾運輸之舟、車、航空機者，處無
期徒刑或 7 年以上有期徒刑。
失火燒燬前項之物者，處 1 年以下有期徒刑、拘役或 1 萬 5
千元以下罰金。
第 1 項之未遂犯罰之。
預備犯第 1 項之罪者，處 1 年以下有期徒刑、拘役或 9 千元
以下罰金。
附件：
臺灣基隆地方檢察署檢察官起訴書
                                   111年度偵字第2538號
　　被　　　告　華佳珍　女　42歲（民國00年0月00日生）
　　　　　　　　　　　　住○○市○○區○○街00巷0○0號
　　　　　　　　　　　　國民身分證統一編號：Z000000000號
    選任辯護人  劉嘉宏律師（法律扶助律師）
上列被告因公共危險案件，業經偵查終結，認應提起公訴，茲將
犯罪事實及證據並所犯法條分敘如下：
　　　　犯罪事實
一、華佳珍前因違反毒品危害防制條例案件，經臺灣士林地方法
    院以106年度士簡字第734號判處有期徒刑3月確定，於民國
　　107年4月23日易科罰金執行完畢。其與范朝勝為鄰居，緣其
    等因故素有糾紛，詎華佳珍竟基於放火燒燬現供人使用住宅
    之犯意，於111年2月14日1時24分許，至范朝勝位於基隆市○
    ○區○○街00巷0號2樓住處外潑灑酒精，並持打火機點燃該處
    大門底部引發火勢後，旋即逃離現場，致該門底部產生燻燒
    痕跡（毀損部分未據告訴），致生公共危險，惟嗣後因火勢
    自行熄滅，房屋之主要結構未達燬壞程度而未遂。案經范朝
    勝透過手機即時監看發覺而報警處理，為警循線查悉上情。
二、案經范朝勝訴由基隆市警察局第三分局報告偵辦。
　　　　證據並所犯法條
一、證據清單及待證事實：
編號 證  據  名  稱 待  證  事  實 ㈠ 被告華佳珍於警詢及偵訊時之供述 1、證明被告坦承於上揭時、地潑灑酒精後持打火機點燃火勢，且放火前即知悉該址屋內有人居住等情不諱，惟辯稱：我有思覺失調症，案發當時有服用汐止國泰綜合醫院開立之精神科藥物，我是因為111年2月15日22時許，警察來我家才知道我有放火等語之事實。 2、證明案發現場監視器截圖畫面中，朝大門底部潑灑酒精後持打火機點燃火勢之人為被告等事實。 ㈡ 證人即告訴人范朝勝於警詢之指證 告訴人位於基隆市○○區○○街00巷0號2樓住所大門底部遭人持打火機點燃引發火勢之事實。 ㈢ 案發現場監視器影像光碟1片、現場及監視器影像截圖等相關照片39張 1、證明被告於上揭時間朝告訴人上址住處大門潑灑酒精，並持打火機點火，嗣火勢燃燒約30餘秒後自行熄滅等事實。 2、證明被告於本案案發前之111年2月13日20時9分許，有至告訴人住處門外叫罵之事實。 3、告訴人上址住處大門底部因被告放火行為而受有燻燒痕跡之事實。 ㈣ 1、國泰醫療財團法人汐止國泰醫院（下稱汐止國泰醫院）110年10月12日診斷證明書、精神科藥物藥袋翻拍照片各1份 2、汐止國泰醫院111年6月28日(111)汐管歷字第0000004158號函暨所附之病歷資料複製本1份 證明被告經汐止國泰醫院診斷患有思覺失調症，然於其於110年10月7日至111年2月 15日就診期間，未曾自述有何夢遊情形，亦未有「快速動眼期行為障礙」診斷紀錄，且被告服用之精神科藥物應不會導致產生夢遊或「快速動眼期行為障礙」症狀等事實。 
二、按刑法第173條第1項放火罪所稱之燒燬，係指燃燒毀損之意
    ，亦即標的物已因燃燒結果喪失其效用而言；該項所謂放火
    燒燬現供人使用之住宅，必須房屋構成之重要部分已燒燬，
    如僅房屋內之傢俱、物件燒燬，房屋本身尚未達喪失其效用
    之程度，即不能依該條項論罪（最高法院79年度台上字第26
    56號、87年度台上字第1719號判決意旨可資參照）。是核被
    告華佳珍所為，係涉犯刑法第173條第3項、第1項之放火燒
    燬現供人使用之住宅未遂罪嫌。被告有如犯罪事實欄所載之
    論罪科刑及執行情形，有全國刑案資料查註表附卷可稽，其
    於有期徒刑執行完畢後，5年內故意再犯本罪，為累犯，請
    依刑法第47條第1項規定，並參酌司法院釋字第775號解釋文
    及理由書之意旨加重其刑。另被告已著手於犯罪行為之實行
    ，而未發生犯罪之結果而未遂，請依刑法第25條第2項規定
    ，按既遂犯之刑度減輕其刑。至上開酒精及打火機雖係供本
    案犯罪所用之物，惟並未扣案，且不具刑法上重要性，為免
    將來執行之困難，爰依刑法第38條之2第2項之規定，不另聲
    請沒收。
三、依刑事訴訟法第251條第1項提起公訴。
　　此　致
臺灣基隆地方法院
中　　華　　民　　國　 111　　年　　6 　　月　　30　　日
　　　　　　　　　　　　　　　檢  察  官　陳 筱 蓉
本件正本證明與原本無異
中　　華　　民　　國　 111　　年　　7 　　月　　1 　　日
　　　　　　　　　　　　　　　書  記  官  蔡 承 佑
附錄本案所犯法條全文
中華民國刑法第173條
放火燒燬現供人使用之住宅或現有人所在之建築物、礦坑、火車
、電車或其他供水、陸、空公眾運輸之舟、車、航空機者，處無
期徒刑或 7 年以上有期徒刑。
失火燒燬前項之物者，處 1 年以下有期徒刑、拘役或 1 萬 5
千元以下罰金。
第 1 項之未遂犯罰之。
預備犯第 1 項之罪者，處 1 年以下有期徒刑、拘役或 9 千元
以下罰金。